【裁判字號】    97,上訴,4291
【裁判日期】    981013
【裁判案由】    毒品危害防制條例
【裁判全文】
臺灣高等法院刑事判決                97年度上訴字第4291號
上  訴  人  臺灣臺北地方法院檢察署檢察官
上  訴  人
即  被  告  乙○○
                    （另案現在臺灣臺北監獄執行中）
選任辯護人  林晉宏律師
上  訴  人
即  被  告  甲○○
                    （另案現在臺灣臺北監獄執行中）
選任辯護人  林振堆律師（法扶律師）
上  訴  人
即  被  告  丁○○
選任辯護人  李初東律師（法扶律師）
被      告  丙○○
指定辯護人  溫思廣律師（義辯律師）
上列上訴人因被告等毒品危害防制條例案件，不服臺灣臺北地方
法院95年度訴字第1732號、第2104號中華民國97年8月22日第一
審判決（起訴案號：臺灣臺北地方法院檢察署94年度偵字第2408
1號、95年度偵字第22338號），提起上訴，本院判決如下：
    主  文
原判決關於乙○○、甲○○、丁○○有罪部分均撤銷。
乙○○共同連續販賣第一級毒品，累犯，處有期徒刑玖年陸月。
扣案之第一級毒品海洛因壹包（毛重零點肆公克，淨重零點壹捌
公克）沒收銷燬之。未扣案之販賣毒品所得新臺幣仟元沒收，
如全部或一部不能沒收時，以其財產抵償之。
甲○○、丁○○均無罪。
其餘上訴駁回。
    事  實
一、乙○○（綽號「三哥」）曾於民國81年間，因肅清煙毒條例
    案件，經法院判處有期徒刑4年6月確定；又於82年間，因肅
    清煙毒條例案件，經法院判處有期徒刑4年8月確定，經於82
    年10月29日入監服刑，於87年6月26日假釋出監，再經撤銷
    假釋，而於88年12月27日入監執行殘刑，嗣於93年4月22日
    縮刑期滿執行完畢。詎其不知悔改，明知海洛因為毒品危害
    防制條例第2條第2項第1款所規定之第一級毒品，未經許可
    ，不得販賣、轉讓或持有，竟與不詳姓名年籍成年男子共同
    意圖營利，基於販賣第一級毒品海洛因之概括犯意聯絡，於
    94年10月6日、同年11月9日（原判決誤載為94年10月9日）
    及同年11月10日，先由該不詳姓名年籍成年男子持其所使用
    之門號0000000000號行動電話接聽庚○○向乙○○訂購第一
    級毒品海洛因之來電（其中94年11月10日則轉由乙○○接聽
    ），再分別在臺北市○○區○○街21號3樓乙○○租屋處（
    暗號為蘆洲）、臺北市○○區○○路1段80號11樓之5甲○○
    住處（暗號為101）、臺北市○○街○段209號之5乙○○住處
    （暗號為新店），以新臺幣（下同）1,000元之價格，販賣
    第一級毒品海洛因予庚○○各1次。嗣經警於94年12月15日
    ，在臺北市○○區○○街2段290之5號查獲乙○○，進而查
    悉上情。
二、案經臺北市政府警察局移送臺灣臺北地方法院檢察署檢察官
    偵查起訴。
    理  由
壹、證據能力有無之判斷：
一、證人庚○○於警詢中之證述：
    按刑事訴訟法第159條第1項規定：「被告以外之人於審判外
    之言詞或書面陳述，除法律有規定者外，不得作為證據」；
    其立法本旨係以證人於審判外之言詞或書面陳述，屬於傳聞
    證據，此項證據，當事人無從直接對於原供述者加以詰問，
    以擔保其真實性，法院亦無從直接接觸證人而審酌其證言之
    憑信性，違背直接審理及言詞審理之原則，除具有必要性及
    信用性情況之除外者外，原則上不認其有容許性，自不具證
    據能力；至所謂具有必要性及信用性情況者，例如刑事訴訟
    法第159條之1至第159條之5情形，仍例外認其有證據能力，
    然此乃係指法院未於審判期日傳喚相關證人到庭，案件僅能
    依靠該等證人於審判外之陳述以為判斷之情形，始需就該等
    審判外供述證據嚴格依照刑事訴訟法第159條之1至第159條
    之5所定要件一一檢視各該證人之供述，作為證據之資格。
    倘法院已經依據當事人聲請傳喚證人到庭接受檢辯雙方之交
    互詰問，則法院既已透過直接、言詞審理方式檢驗過該證人
    之前之證詞，當事人之反對詰問權亦已受到保障得以完全行
    使之情況下，該等審判外證據除有其他法定事由（例如：非
    基於國家公權力正當行使所取得或私人非法取得等，而有害
    公共利益，即以一般證據排除法則為判斷），應認該審判外
    供述已得透過審判程式之詰問檢驗，而取得作為證據之資格
    ，亦即其審判外供述與審判中供述相符部分，顯然已經構成
    具備可信之特別情狀，當然有證據資格（實務上之作用常為
    引用該等陳述與審判中陳述相符，強化該證人供述之可信度
    ），其不符部分，作為檢視審判中所為供述可信與否之彈劾
    證據，當無不許之理，甚者，其不符部分倘係於司法警察、
    檢察事務官調查中之供述，作為認定被告犯罪與否或不構成
    犯罪與否之證據，亦僅需依照刑事訴訟法第159條之2規定，
    斟酌其審判外供述作成外部環境、製作過程、內容、功能等
    情況認為之前供述較為可信，即可取得證據之資格，而作為
    認定事實之證據資格，最高法院94年臺上字第2507號、95年
    臺上字第2515號判決意旨均可資參照。經查：本件證人庚○○已於原審審理時到庭，並接受交互詰問程序，直接言詞審
    理檢視其證詞，故其前於警局之供述，當然已取得作為證據
    之資格，相符部分，即有證據能力；而有關其購買第一級毒
    品海洛因之地點、有無向被告乙○○、甲○○、丁○○購買
    第一級毒品海洛固有不符（見原審卷第53頁、第54頁反面、
    本院卷(二)第120頁至第126頁），惟經本院勘驗證人庚○○前
    開警詢錄音結果：「證人庚○○於警詢中員警係採用一問一
    答方式詢問證人庚○○。員警及庚○○均語氣平順自然，庚○○並無因身體不適或精神狀況不佳致應答困難情形」等情
    ，亦有本院勘驗筆錄1件附卷可稽（見本院卷(二)第116頁反面
    至第129頁），且證人庚○○於警詢及偵查中一再表明因恐
    被告等人報復，故不願讓被告等人知悉伊作證或與渠等見面
    等語在卷（見本院卷(二)第128頁正、反面、第129頁反面、第
    131頁正、反面、第135頁正、反面），是其警詢所述，應係
    較無來自於被告乙○○、甲○○、丁○○之壓力；況證人庚○○對其於警詢中所述屬實並無意見一節，亦據證人庚○○
    於偵查時證述甚明（見本院卷(二)第134頁反面至第135頁），
    故經本院斟酌其供述作成環境、外部狀況，認為該警詢筆錄
    有特別可信，依前揭說明，是證人庚○○警詢筆錄自有證據
    能力。
二、證人庚○○於偵查中之證述：
    按被告以外之人於偵查中向檢察官所為陳述，除顯有不可信
    之情況者外，得為證據，同法第159條之1第2項定有明文。
    偵查中被告以外之人（包括證人、鑑定人、告訴人、被害人
    及共同被告等）於偵查中之證詞，性質上均屬傳聞證據。惟
    現階段刑事訴訟法規定檢察官代表國家偵查犯罪、實施公訴
    ，依法其有訊問被告、證人及鑑定人之權，證人、鑑定人且
    須具結，而實務運作時，檢察官偵查中向被告以外之人所取
    得之陳述，原則上均能遵守法律規定，不致違法取供，其可
    信度極高，職是，被告以外之人前於偵查中已具結而為證述
    ，除反對該項供述得具有證據能力之一方，已釋明「顯有不
    可信之情況」之理由外，不宜以該證人未能於審判中接受他
    造之反對詰問為由，即遽指該證人於偵查中之陳述不具證據
    能力。是證人庚○○於檢察官偵查時具結所為之證述，被告
    乙○○、甲○○、丁○○未曾提及檢察官在偵查時，有任何
    不法取供之情形，且客觀上並無顯不可信之情況，是前揭證
    人於偵查中之證言自具有證據能力。
三、通訊監察：
  (一)按有事實足認被告或犯罪嫌疑人有最輕本刑為3年以上有期
    徒刑之罪嫌，並危害國家安全或社會秩序情節重大而有相當
    理由可信其通訊內容與本案有關，且不能或難以其他方法蒐
    集或調查證據者，偵查中得由檢察官核發通訊監察書，通訊
    保障及監察法第5條第1項第1款、第2項定有明文。查本案係
    依臺灣臺北地方法院檢察署94年10月5日94年北檢大閏聲監
    續字第001219號通訊監察書、94年11月7日94年北檢大閏聲
    監續字第001367號通訊監察書，就門號0000000000號行動電
    話實施通訊監察，監察期間分別自94年10月6日起迄94年11
    月2日止、94年11月9日起至94年12月7日止。嗣於94年10月6
    日聽取持用門號0000000000號行動電話之女子以該行動電話
    撥打被告持有使用之0000000000號行動電話，並經監聽等情
    ，有上開通訊監察書各1份在卷可稽（見偵字第24081號卷第
    75頁至第78頁）。本院審諸前開通訊監察書業已載明案由及
    涉嫌觸犯之法條、監察對象、監察之通訊種類及號碼等足資
    識別之特徵、監察處所、監察理由、監察期間、監察方法、
    聲請機關或依職權核發、執行機關、適用法條、監察結果報
    告等事項，符合前揭通訊保障及監察法之法定程式，該通訊
    監察所得之錄音應有證據能力，當無疑義。
  (二)通訊監察譯文：
    又按公務員本於職務製作之紀錄文書，依刑事訴訟法第159
    條之4第1款規定，雖亦得為證據。然參以該條款之規範意旨
    ，係基於該等文書係公務員依其職權所製作，與其責任、信
    譽攸關，若有錯誤、虛偽，公務員可能因此負擔刑事及行政
    責任，從而其正確性高，且該等文書經常處於可受公開檢察
    之狀態，設有錯誤，甚易發覺而予即時修正，是以除顯有不
    可信之狀況外，其真實之保障極高，故將之列為傳聞法則之
    例外得直接作為證據，亦得避免該管公務員須經常接受法院
    傳喚實施交互詰問，造成其公務執行之困擾。然偵查人員將
    監聽內容製作成譯文，乃係將上開監聽紀錄轉為具體文字紀
    錄，係員警或其他執法人員針對個別刑事案件所製作，且往
    往為認定被告有罪與否之重要依據，是偵查機關或其他執法
    人員於刑事案件就被告以外之人於審判外陳述所為之紀錄，
    雖不得逕以同法第159條之4第1款規定視為傳聞法則之例外
    情形，惟按被告以外之人（包括證人、鑑定人、告訴人、被
    害人及共同被告等）於審判外之陳述雖不符刑事訴訟法第
    159條之1至之4等4條之規定，而經當事人於審判程序同意作
    為證據，法院審酌該言詞陳述或書面陳述作成時之情況，認
    為適當者，亦得為證據；當事人、代理人或辯護人於法院調
    查證據時，知有刑事訴訟法第159條第1項不得為證據之情形
    ，而未於言詞辯論終結前聲明異議者，視為有前項之同意，
    同法第159條之5定有明文。立法意旨在於傳聞證據未經當事
    人之反對詰問予以核實，原則上先予排除。惟若當事人已放
    棄反對詰問權，於審判程序中表明同意該等傳聞證據可作為
    證據；或於言詞辯論終結前未聲明異議，基於尊重當事人對
    傳聞證據之處分權，及證據資料愈豐富，愈有助於真實發見
    之理念，且強化言詞辯論主義，使訴訟程序得以順暢進行，
    上開傳聞證據亦均具有證據能力。本件偵查人員依據前揭通
    訊監察內容製成之譯文，其性質雖屬傳聞證據，且查無符合
    同法第159條之1至之4等前4條之情形，然該等譯文中有爭執
    部分業經原審勘驗屬實（除該等譯文中括號內偵查人員之註
    記外），有勘驗筆錄附卷可稽（見原審卷(二)第152頁至第159
    頁、第194頁至第198頁、原審卷(三)第5頁正、反面），於本
    院審理時予以提示並告以要旨，且各經檢察官、辯護人及被
    告等人表示意見。當事人或辯護人已知上述筆錄乃傳聞證據
    ，而於言詞辯論時已同意作為證據（見本院卷(一)第155頁、
    本院卷(二)第136頁反面），依上開規定，前揭業經原審勘驗
    之通訊監察譯文應具有證據能力。
四、本件認定事實所引用之本件卷內除上開一至三證據外，其餘
    所有卷證資料（包含人證與文書證據、物證等證據），並無
    證據證明係公務員違背法定程序所取得；而檢察官、被告、
    辯護人對本院提示之此等卷證，亦均表示同意作為證據等語
    在卷（見本院卷(一)第154頁反面至第155頁反面、本院卷(二)第
    79頁反面），且卷內之文書證據及證人於審判外之陳述，亦
    無刑事訴訟法第159條之4之顯有不可信之情況與不得作為證
    據之情形，且被告未曾提及檢察官在偵查時，有任何不法取
    供之情形，且客觀上並無顯不可信之情況。綜上，依刑事訴
    訟法第159條至159條之5之規定，本件認定事實所引用之本
    件卷證除上開一至三證據外所有證據（包含人證與文書證據
    、物證等證據），均有證據能力，合先敘明。
貳、撤銷改判部分（即被告乙○○有罪部分）：
一、訊之上訴人即被告乙○○固否認有販賣第一級毒品海洛因予
    庚○○，並辯稱：伊只是與庚○○合資購買海洛因，不是販
    賣，台北市○○區○○街21號3樓係伊所承租，但自94年8月
    後即未曾再前往該處，又伊係住在桃園楊梅，台北市○○街
    ○ 段209號之5係伊父租屋處，伊前往次數有限，不曾在該等
    處所交海洛因毒品予庚○○；又0000000000號行動電話非伊
    所使用，而監聽譯文中接聽庚○○電話者亦非伊，況該等通
    話中所謂「CD」片是否即為毒品代號，尚非無疑云云。然查
    ：
  (一)乙○○之綽號為「三哥」一節，業據證人庚○○、證人即同
    案被告丙○○於警詢及偵訊中；證人即同案被告甲○○於警
    詢中；證人即同案被告丁○○於偵查中證述屬實（見本院卷
    (二)第127頁正、反面、第130頁反面至第131頁、偵字第24081
    號卷第27頁、第61頁反面、第133頁、第286頁），互核相符
    ，且為被告乙○○所不爭執（見原審卷(二)第5頁、本院卷(一)
    第184頁），堪信為真實。又門號0000000000號行動電話係
    由庚○○所持用，已據證人庚○○於警詢時證述明確（見本
    院卷(二)第117頁正、反面、第119頁反面、第134頁反面）；
    而門號0000000000號行動電話雖登記為他人所有，實際上是
    由被告乙○○使用，亦據證人庚○○、證人即同案被告丙○○於警詢及偵查中；證人即同案被告丁○○於偵查中分別證
    述明確（見本院卷(二)第121頁正、反面、第132頁反面、第13
    5頁、偵字第24081號卷第27頁、第133頁、第286頁），且被
    告乙○○亦不否認曾使用過該0000000000號行動電話（見原
    審卷(二)第5頁、本院卷(一)第184頁）。至被告乙○○雖辯稱該
    電話非伊使用云云，且證人丙○○於偵查中亦證稱該電話後
    來有交給丁○○使用（見偵字第24081號卷第133頁），然依
    證人庚○○與該0000000000號之電話通訊監察內容所載：「
    （94年10月6日17時5分29秒）庚○○：喂，三哥，我是婷婷
    。0000000000：怎樣。庚○○：我要找你。0000000000 ：
    我不是三哥。庚○○：喔！阿義。0000000000：不是，你說
    ，什麼事你說。庚○○：我要拿片子。0000000000：多少？
    庚○○：三哥呢。0000000000：在睡覺，人不舒服，你聽不
    懂。庚○○：小羅在不在。0000000000：沒有。庚○○：不
    在？0000000000：現在要怎麼辦？庚○○：叫叫看。000000
    0000：我沒有騙你」、「（94年11月9日22時31分36秒）庚○○：喂，三哥。0000000000：怎樣。庚○○：我要找三哥
    ，喂...我聽不到...收訊很差。0000000000：我說你要買CD
    是不是？庚○○：什麼對不對？0000000000：要買CD片嗎？
    庚○○：要。0000000000：要就過來。庚○○：好」、「（
    94年11月10日凌晨3時26分57秒）庚○○：三哥。000000000
    0：喂。庚○○：三哥，小羅嗎？0000000000：你是誰。庚○○：我是婷婷。0000000000：嗯，怎樣。庚○○：我要找
    三哥拿CD片。0000000000：你等一下喔。庚○○：好。0000
    000000：你不要掛斷喔。庚○○：好。0000000000：喂。庚○○：三哥喔。0000000000：新店、新店。庚○○：好」等
    語，有該等通訊監察譯文附卷可稽（見原審卷(一)第106頁反
    面、第108頁、第126頁正、反面），如該0000000000號行動
    電話非被告乙○○所使用，則證人庚○○於94年10月6日撥
    打該電話時，已非被告乙○○接聽，庚○○自無再於94年11
    月9日、同月10日仍打該電話找被告乙○○之理；況其中94
    年11月10日之電話，該接聽電話者有將電話轉交給庚○○所
    欲找之「三哥」即被告乙○○，而被告乙○○直接對庚○○
    表示「新店」，庚○○即明其意，顯見被告乙○○與庚○○
    間有一定之熟悉程度，庚○○既撥打該電話找乙○○，該電
    話應係被告乙○○接聽所使用無訛，足徵上開0000000000號
    縱有另由不詳姓名年籍成年男子接聽情形，亦仍屬被告乙○○所持用。被告乙○○此部分所辯，及另辯稱庚○○指該電
    話係伊使用是出於員警之誘導，而丁○○與伊有恩怨，丙○○為丁○○女友，所言自係迴護丁○○，故渠2人指上開電
    話係伊使用，也是不實云云，均無可採。
  (二)又臺北市○○區○○街21號3樓為被告乙○○之租屋處，為
    交貨地點之一，暗號為「蘆洲」；臺北市○○區○○路1段
    80號11樓之5為被告甲○○之住處，亦為交貨地點之一，暗
    號為「101」；臺北市○○街○段209號之5為被告乙○○之住
    處，亦為交貨地點之一，暗號為「新店」等情，業據證人庚○○於警詢及偵查時證述在卷（見本院卷(二)第124頁反面至
    第126頁、第131頁反面至第132頁），核與證人甲○○於警
    詢及原審審理時；證人丁○○於偵查及原審審理時證述情節
    相符（見偵字第24081號偵卷第35頁、第37頁、第64頁正、
    反面、第287頁、原審卷(三)第158頁、第160頁）；且證人即
    被告甲○○之女友壬○○於原審審理時亦證稱：伊曾於94年
    9月至11月間與甲○○同居於台北市○○區○○路1段80號11
    樓之5等語在卷（見原審卷(三)第63頁），而被告乙○○亦不
    否認曾承租臺北市○○區○○街21號3樓，並居住於臺北市
    ○○街○段209號之5伊父住處（見本院卷(一)第185頁）；再參
    以員警於94年12月15日前往臺北市○○街○段209號之5執行
    搜索時，被告乙○○確實在該屋內，有現場照片及搜索扣押
    筆錄在卷可佐（見偵字第24081號卷第211頁、警聲搜字第7
    號卷第57頁至第61頁）。足徵證人庚○○前揭所述，堪信為
    真實。證人即被告乙○○之父癸○○雖於原審審理時到庭證
    稱被告乙○○並未住居伊前揭住處（見原審卷(三)第51頁反面
    ），然卻無法解釋為何員警於前揭時地執行搜索時，被告乙○○在其前揭住處內（見原審卷(三)第51頁反面），況其與被
    告乙○○係父子關係，所述非無迴護被告乙○○之虞，是其
    證詞尚無從憑為有利於被告乙○○之認定。被告乙○○空言
    否認有居住在前揭臺北市○○街○段209號之5，自無可採。
    另證人即臺北市○○區○○街21號3樓屋主戊○○○於本院
    審理時雖表示不認識被告乙○○，也未租屋給乙○○（見本
    院卷(二)第268頁），惟伊係將雅江街房屋與另外西藏街房屋
    之出租情形混淆，亦據伊證稱：伊94年6月出租給女生的房
    子是指伊西藏街的房子等語甚明（見本院卷(二)第268頁），
    參以證人戊○○○係民國12年出生，現齡高達86歲，已難期
    其清楚記憶94年間之房屋出租情形，是其所述，尚不足憑以
    推認被告乙○○未承租上開雅江街房屋。又苟被告乙○○未
    使用上開臺北市○○區○○街21號3樓租屋處，證人庚○○
    自不可能知悉該址，是被告乙○○辯稱伊於98年8月以後就
    沒有再到臺北市○○區○○街21號3樓云云，亦無足取。
  (三)被告乙○○有於前揭時地以上開電話聯絡方式販賣第一級毒
    品海洛因予庚○○共3次一節，業據證人庚○○於警詢及偵
    查中證稱綦詳（見本院卷(二)第126頁反面至第135頁反面），
    並有前揭通訊監察錄音及譯文附卷可稽（見原審卷(一)第106
    頁反面、第108頁、第126頁正、反面）。且被告乙○○為警
    於前揭時地查獲時，復有白粉一包（即標示毛重0.4公克之
    白粉）扣案可資佐證，有現場照片及搜索扣押筆錄附卷可稽
    （見偵字第24081號卷第211頁、警聲搜字第7號卷第57頁至
    第61頁），且該扣案白粉經送請法務部調查局鑑驗結果，含
    有第一級毒品海洛因成分（毛重0.4公克，淨重0.18公克）
    ，亦有該局95年3月13日調科壹字第020007748號鑑定通知書
    在卷可稽（見偵字第24081號卷第277頁），堪信該白粉即為
    第一級毒品海洛因無誤。被告乙○○雖否認該扣案海洛因係
    伊所有，惟此業經證人即同時為警查獲之丙○○於偵查中證
    述甚明（見偵字第24081號卷第133頁），且查獲地點係被告
    乙○○前開臺北市○○街○段209號之5住處，是被告乙○○
    此部分所辯，要無可採。又依上開通訊監察譯文所載，庚○○雖係向被告乙○○或其共犯購買「CD片」，然販賣毒品係
    屬嚴重違法行為，苟遭逮獲，後果嚴重，毒販出售毒品時無
    不小心翼翼，不僅不敢公然為之，且私下聯絡時為避免遭監
    聽查獲，往往亦以其他合法品名為毒品代稱；而庚○○有打
    電話聯絡後去找被告乙○○拿過第一級毒品海洛因，亦據證
    人即庚○○當時之男友辛○○於原審審理時證述在卷（見原
    審卷(三)第58頁至第60頁），且被告乙○○亦於本院審理時陳
    稱伊有與庚○○合資購買第一級毒品海洛因（見原審卷(三)第
    285頁、本院卷(二)第269頁反面），顯見被告乙○○與庚○○
    間確有第一級毒品海洛因之往來；再參以被告乙○○於警詢
    中自承其係從事販賣香皂、山葡萄、懷爐等語（見偵字第24
    081號卷第16頁），並未從事販賣CD片業務；況庚○○與被
    告乙○○或其共犯間僅提及要「CD片」，並未討論數量、價
    格、何種CD片等等，亦與一般CD片買賣常情不符，均足徵該
    「CD片」所指並非一般CD片，而應係第一級毒品海洛因無訛
    。又證人庚○○於前揭監聽中雖未提及買賣海洛因之價格、
    數量，然依庚○○所述，伊向被告乙○○購買海洛因時，都
    是先以電話與被告乙○○聯絡後，再前往乙○○指示地點交
    易，渠等既為避免遭監聽查獲，而以「CD片」代稱海洛因毒
    品，自不可能冒險在電話中提及價格、數量。被告乙○○以
    此辯稱「CD片」並非毒品云云，自無可採。至證人庚○○向
    被告乙○○購買毒品之價格係1,000元至3,000元不等之情，
    固亦據證人庚○○於警詢及偵查中證述甚明，然證人庚○○
    既無法確認該三次分別究係各為多少金額，自應以有利於被
    告乙○○之認定，是就證人庚○○向被告乙○○購買第一級
    毒品海洛因之金額以每次一包之代價為1,000元計算之。
  (四)證人庚○○於原審審理時雖翻異前詞，改稱伊與乙○○、甲○○、丁○○是合資購買第一級毒品海洛因，前於警詢、偵
    查所述係因乙○○等人分給伊之海洛因都重量不足而懷恨在
    心，且當時身體不適云云，然證人庚○○因恐被告乙○○等
    人報復，不願讓被告乙○○等人知悉伊於警詢及偵查中之陳
    述，也不願與被告乙○○等人見面，業據證人庚○○於警詢
    及偵查中再三陳明在卷（見本院卷(二)第128頁正、反面、第
    129頁反面、第131頁正、反面、第135頁正、反面），然於
    原審審理進行交互詰問時，不僅被告乙○○等人均已知悉庚○○到庭作證，且於庚○○作證時全程在場，自難期證人庚○○在該次審理時為自由之陳述，是縱庚○○於原審審理時
    表示被告乙○○等人在場並不影響其陳述，惟其於原審審理
    時所為陳述，已難謂未受被告等人在場影響。又苟如庚○○
    於原審審理時所述屬實，被告乙○○等人給伊的重量不足既
    有不足，致伊對被告乙○○等人懷恨在心，伊應無願一再吃
    虧而連續三次與乙○○等人合資購買之理，更遑論庚○○於
    原審審理時並無法明確說出所謂2,000元之數量為何（見原
    審卷第54頁），又豈會知悉被告等人有何重量不足情事？況
    經本院勘驗證人庚○○於警詢及偵查之錄音情形，均係採一
    問一答方式詢問，而負責詢問之員警及證人庚○○於警詢中
    均語氣平順自然，庚○○並無因身體不適或精神狀況不佳致
    應答困難情形等情，已如前述，並無證人庚○○於原審審理
    時所述：警察要伊配合製作筆錄，否則即予刁難之情；再參
    以證人庚○○於警詢及偵查中前後所述一致，復與通訊監察
    內容相符，並能詳細描述其購買過程，應非隨意陳述，顯見
    證人庚○○於原審審理時所述，不足採信。又按「告訴人、
    證人之陳述有部分前後不符，或相互間有所歧異時，究竟何
    者為可採，法院仍得本其自由心證予以斟酌，非謂一有不符
    或矛盾，即應認其全部均為不可採信」，最高法院74年台上
    字第1599號判例可資參照。本案證人庚○○於警詢及偵查中
    雖證稱伊是向被告乙○○、甲○○、丁○○購買第一級毒品
    海洛因，惟因佐證庚○○證詞之前揭通訊監察內容，尚無從
    證明前揭三次交易過程中被告甲○○、丁○○有何與被告乙○○犯意聯絡或有接洽或交付毒品海洛因事宜，本院始認無
    從推認被告甲○○、丁○○有本案犯行（詳後述被告甲○○
    、丁○○無罪部分），惟此僅係不能證明被告甲○○、丁○○本案犯行，尚難憑此即謂證人庚○○所述全不可採。又依
    證人庚○○於警詢及偵查中所述，庚○○向被告乙○○購買
    第一級毒品海洛因雖非僅前揭三次，惟因證人庚○○向被告
    乙○○購買第一級毒品海洛因時日已久，且依其所述，次數
    亦非少，是其僅能概述購買時間、數量及金額，故本院佐以
    前揭通訊監訊內容而肯認其中三次，亦不應因此即謂證人庚○○於警詢及偵查中所證即全無足採。
  (五)至證人即庚○○之男友辛○○雖於原審審理時結證稱庚○○
    係與被告乙○○等人合資購買海洛因，且證人庚○○在95年
    2月間觀察勒戒出所後，曾告知警察在製作筆錄時刁難，才
    依照警察所說供稱有向被告乙○○等人購買毒品云云。惟依
    證人辛○○所述：伊自94年初開始與庚○○交往，直至證人
    庚○○於94年11月間入監服刑為止，庚○○如買海洛因
    1,000元，幾乎每天均會與被告乙○○等人合資購買，如一
    次買2,000元，就可以二、三天買一次，伊曾載過庚○○前
    往找被告乙○○合資購買過3至4次等語（見原審卷(三)第58頁
    至第61頁），以證人辛○○所述之庚○○與被告乙○○聯絡
    毒品事宜之次數及其載庚○○與被告乙○○接洽次數，顯見
    證人辛○○對於庚○○與被告乙○○間拿取毒品究係購買或
    合資，應非完全知悉；且證人庚○○在接受警詢時，員警有
    全程連續錄音，並無扭曲或指示證人庚○○如何答覆，已據
    本院勘驗如前；況證人庚○○接受警詢之時間，固係在觀察
    、勒戒與強制戒治期間（即94年12月13日），然證人庚○○
    在接受檢察官偵訊時（即95年7月21日），已強制戒治期滿
    出所，因另案入監服刑中（95年2月8日強制戒治期滿出所，
    95年7月8日另案入監服刑），此有本院被告前案紀錄表1件
    在卷可證（見原審卷(三)第13頁），而證人庚○○於偵查中所
    述核與警詢中所述相符，亦已如前述，苟證人庚○○於警詢
    中所述係受員警刁難所致，自不可能於偵查中再為相同之證
    詞，是證人辛○○此部分證詞，委無可採，尚無從憑為有利
    於被告乙○○之證據。
  (六)本案雖因被告乙○○矢口否認販賣海洛因犯行，致無從得知
    被告乙○○購入第一級毒品海洛因之確實價格，進而與其販
    出之價格相較以查知被告乙○○獲利為何。然販賣第一級毒
    品，可處死刑或無期徒刑，是販賣毒品係屬嚴重違法行為，
    苟遭逮獲，後果非凡，毒販出售毒品時無不小心翼翼，不敢
    公然為之，且海洛因並無公定之價格，並可任意分裝或增減
    其份量，而每次買賣之價量，亦隨時依雙方關係之深淺、當
    時之資力、需求程度及對行情之認知等因素而異其標準，非
    可一概而論，因之販賣之獲利，除經坦承犯行，或帳冊價量
    均臻明確外，委難察得實情，而販賣之人從價差或量差中牟
    利方式雖異，惟其圖利之非法販賣行為則均相同，是縱未確
    切查得販賣賺取之實際差價，但除別有事證，足認係按同一
    價格轉讓，確未牟利之情形外，尚難執此認非法販賣之事證
    有所不足，致知過坦承者難辭重典，飾詞否認者反得逞僥倖
    ，而失情理之平；且海洛因價格昂貴，取得不易，苟無利可
    圖，應無甘冒被查緝法辦之危險而平白為無償轉讓毒品之可
    能，是其販入之價格必較售出之價格低廉，而有從中賺取買
    賣差價牟利之意圖及事實，應屬符合論理法則且不違背社會
    通常經驗之合理判斷。由上述說明，足徵被告乙○○販賣第
    一級毒品海洛因之行為，主觀上確有營利之意圖，應堪認定
    。
  (七)綜上所述，被告乙○○所辯均係事後圖飾卸責之詞，不足採
    信。本件事證已臻明確，被告乙○○與該接聽電話之不詳成
    年男子共同基於賺取差價之營利意圖，而連續3次販賣第一
    級毒品海洛因予證人庚○○之犯行均堪認定。
二、查被告乙○○行為後，刑法於94年2月2日修正公布，於95年
    7月1日施行。按行為後法律有變更者，適用行為時之法律，
    但行為後之法律有利於行為人者，適用最有利於行為人之法
    律，現行刑法第2條第1項定有明文。刑法第2條本身雖經修
    正，但刑法第2條既屬適用法律之準據法，本身尚無比較新
    舊法之問題，應一律適用裁判時之現行刑法第2條規定以決
    定適用之刑罰法律。又以本次刑法修正之比較新舊法，應就
    罪刑有關之共犯、未遂犯、想像競合犯、牽連犯、連續犯、
    結合犯，以及累犯加重、自首減輕暨其他法定加減原因（如
    身分加減）與加減例等一切情形，綜其全部罪刑之結果而為
    比較（最高法院95年度第8次刑庭會議決議參照）。茲就本
    案所應適用法律之變更情形列述如下：
  (一)毒品危害防制條例第4條第1項之販賣第一級毒品罪有關併科
    罰金刑部分，依修正前刑法第33條第5款規定：「罰金：1元
    以上」，修正後刑法第33條第5款則規定：「罰金：新臺幣
    1,000元以上，以百元計算之」，則依修正後之法律，本件
    所得併科處之罰金刑最低為新臺幣1千元，惟如依行為時即
    修正前刑法第33條第5款規定之罰金最低額則為銀元1元即新
    臺幣3元，是比較前開規定，以修正前刑法第33條第5款規定
    ，其法定得予科處之罰金刑最低額度較低，較有利於行為人
    。
  (二)刑法第56條關於連續犯之規定，修正前刑法第56條原規定：
    「連續數行為而犯同一罪名者，以一罪論。但得加重其刑至
    二分之一」，修正後刑法則將第56條刪除。經比較行為時法
    與裁判時法，就被告連續販賣第一級毒品海洛因犯行之處罰
    ，修正前之規定係依連續犯以一罪論，僅得加重其刑至二分
    之一，依修正後之規定，則應論以數罪，併合處罰，是以修
    正後刑法規定，並未較有利於被告。
  (三)按修正前刑法第47條規定：「受有期徒刑之執行完畢，或受
    無期徒刑或有期徒刑一部之執行而赦免後，5年以內再犯最
    有期徒刑以上之罪者，為累犯，加重本刑至2分之1」，修正
    後刑法第47條第1、2項之規定：「受徒刑之執行完畢，或一
    部之執行而赦免後，5年以內故意再犯有期徒刑以上之罪者
    ，為累犯，加重本刑至2分之1」、「第98條第2項關於因強
    制工作而免其刑之執行者，於受強制工作處分之執行完畢或
    一部之執行而免除後，5年以內故意再犯有期徒刑以上之罪
    者，以累犯論」。本件被告乙○○係於前案執行完畢後五年
    內故意再犯本件有期徒刑以上之罪，不論依舊法第47條或新
    法第47條第1項規定均構成累犯，刑罰規範狀態並無變更，
    並無有利或不利之情形，無庸為新舊法之比較，個案如有其
    他應依刑法第2條第1項規定為新舊法之比較情形，依綜其全
    部罪刑之結果而為比較後，整體適用法律（最高法院97年第
    一次刑事庭決議）。
  (四)修正前刑法第64條第2項規定：「死刑減輕者，為無期徒刑
    或為15年以下12年以上有期徒刑」，刑法第65條第2項規定
    ：「無期徒刑減輕者，為7年以上有期徒刑」，於本次修正
    後，刑法第64條第2項規定：「死刑減輕者，為無期徒刑」
    ，第65條第2項規定：「無期徒刑減輕者，為20年以下15年
    以上有期徒刑」，經比較新舊法結果，修正後之規定均並非
    較有利於被告，以舊法對被告較為有利。
  (五)修正後刑法第28條雖將「實施」修正為「實行」。其中「實
    施」一語，涵蓋陰謀、預備、著手及實行之概念在內，其範
    圍較廣；而「實行」則著重於直接從事構成犯罪事實之行為
    ，其範圍較狹，是修正後刑法共同正犯之範圍已有限縮，共
    同正犯之範圍既因此而有變動，自屬犯罪後法律有變更，而
    非僅屬純文字修正，經比較結果，以修正後刑法有利於被告
    。
  (六)綜此，依整體比較之結果，依修正後刑法第2條第1項前段之
    規定，適用行為時之舊法處斷。
三、按海洛因係毒品危害防制條例第2條第2項第1款所定之第一
    級毒品，不得非法持有、施用、販賣。又被告乙○○行為後
    ，毒品危害防制條例第4條於98年5月20日修正公佈，針對當
    次公佈之修正條文，未另訂施行日期，至原毒品危害條例條
    例第36條所規定：「本條例自公佈後六個月施行」，核其所
    稱「本條例」係指係92年7月9日修正公佈之該條例，並非指
    98年5月20日公佈之部分修正條文。是98年5月20日公佈之毒
    品危害防制條例修正條文之生效日期，應依中央法規標準法
    第13條對於法規生效施行日之規範，自公佈日起至第3日即9
    8年5月22日發生效力。據此，本件應依刑法第2條第1項「按
    行為後法律有變更者，適用行為時之法律，但行為後之法律
    有利於行為人者，適用最有利於行為人之法律」之規定，依
    「從舊從輕」原則而為比較，爰說明如下：查被告行為時之
    毒品危害防制條例第4條第2項規定：「製造、運輸、販賣第
    二級毒品者，處無期徒刑或7年以上有期徒刑，得併科新臺
    幣7百萬元以下罰金」，修正後則規定：「製造、運輸、販
    賣第二級毒品者，處無期徒刑或7年以上有期徒刑，得併科
    新臺幣1千萬元以下罰金」。是上開條文修正後已將得併科
    之罰金提高，自應以被告行為時之規定對被告較為有利。而
    法律之適用，應一體適用不宜割裂而分別為新舊法之適用，
    而按新舊法適用孰者對被告較為有利，應先審查應否諭知無
    罪，次審查應否諭知免訴不受理，再次則審查有無法定必應
    免刑之情形；如無前開情形，則比較新舊法之罪刑孰為最有
    利，有最高法院24年度民刑庭總會決議(二)可參。是以本件應
    就第4條之刑度為比較，既應適用行為時之法律，則本件被
    告乙○○之犯行，自應全部適用98年5月20日修正公佈前之
    毒品危害防制條例。核被告乙○○先後3次所為，均係犯修
    正前毒品危害防制條例第4條第1項之販賣第一級毒品罪。被
    告乙○○各該販賣前持有第一級毒品海洛因之低度行為，均
    已為販賣之高度行為所吸收，不另論罪。被告乙○○前開3
    次販賣第一級毒品犯行，時間緊密，犯罪構成要件相同，顯
    係基於概括犯意為之，為連續犯，依修正前刑法第56條規定
    ，以一罪論，並就罰金刑部分加重其刑（死刑、無期徒刑部
    分不得加重）。又被告乙○○曾於81年間，因肅清煙毒條例
    案件，經法院判處有期徒刑4年6月確定；又於82年間，因肅
    清煙毒條例案件，經法院判處有期徒刑4年8月確定，經於82
    年10月29日入監服刑，嗣於91年6月16日縮刑期滿執行完畢
    ，有本院被告前案紀錄表在卷可證，其於受有期徒刑執行完
    畢未滿5年再犯本件有期徒刑以上之罪，為累犯，除法定本
    刑死刑、無期徒刑部分不得加重外，應依修正前刑法第47條
    遞加重其刑。被告乙○○與該接聽電話之不詳姓名年籍成年
    男子間，有犯意聯絡及行為分擔，為共同正犯。按販賣第一
    級毒品罪之法定刑為「死刑或無期徒刑；處無期徒刑者，得
    併科新臺幣一千萬元以下罰金」。然同為販賣第一級毒品之
    人，其原因動機不一，犯罪情節未必盡同，或有大盤毒梟者
    ，亦有中、小盤之分，甚或僅止於吸毒者友儕間為求互通有
    無之有償轉讓者亦有之，其販賣行為所造成危害社會之程度
    自屬有異，法律科處此類犯罪，所設之法定最低本刑卻同為
    「死刑或無期徒刑；處無期徒刑，得併科新臺幣一千萬元以
    下罰金」，不可謂不重。於此情形，倘依其情狀處以有期徒
    刑，即足以懲儆，並可達防衛社會之目的者，自非不可依客
    觀之犯行與主觀之惡性二者加以考量其情狀，是否有可憫恕
    之處，適用刑法第59條之規定酌量減輕其刑，期使個案裁判
    之量刑，能斟酌至當，符合比例原則。本件被告乙○○販賣
    海洛因僅3次，且每次販賣之價格僅1,000元，數量、所得均
    非鉅，又無證據足以證明其為大量走私進口或長期販賣毒品
    之所謂「大盤」、「中盤」之販毒者，其惡性與犯罪情節核
    與大毒梟有重大差異，如不論其情節輕重，遽處以販賣毒品
    罪之法定本刑死刑或無期徒刑，誠屬情輕法重，過於嚴苛，
    有傷人民對法律之情感，其犯罪情狀，顯有可憫恕之情況，
    本院認科以最低度刑，仍嫌過重，爰依刑法第59條規定，酌
    量減輕其刑。並依法就罰金刑部分先加後減之。又公訴意旨
    另以：被告乙○○與甲○○、丁○○基於概括犯意，先共同
    販賣第一級毒品海洛因給被告丙○○，再與被告丙○○自93
    年年底起至94年11月止，共同販賣第一級毒品海洛因給其他
    不特定之多數人，因指被告乙○○與甲○○、丁○○、丙○○共同涉犯毒品危害防制條例第4條第1項之販賣第一級毒品
    罪嫌等語。然訊之被告乙○○堅決否認有此部分犯行，辯稱
    ：伊並未販賣海洛因予丙○○，伊不可能販賣海洛因予丙○○，同時又與丙○○共同販賣海洛因，且檢察官並未指明被
    告販賣海洛因與任何特定人，通訊監察譯文也不足以證明伊
    有販賣毒品與特定人等語。經查：證人丙○○固於95年1月9
    日第二次偵查中證稱：伊自94年5、6月起至同年12月15日止
    ，陸續向被告乙○○購買海洛因3至4次，每次均係購買5千
    元等語在卷（見偵字第24081號偵卷第132頁至第133頁）；
    惟其於警詢、第一次偵訊時均未提及有向被告乙○○購買毒
    品，甚至於警詢時表示係向綽號「黑仔」之案外人己○○購
    買海洛因（見偵字第24081號卷第25頁至第30頁）；且於原
    審進行羈押訊問時，亦否認有向被告乙○○購買毒品，並供
    稱被告乙○○只請伊施用過一、二次毒品等語甚明（見原審
    聲羈字第379號卷第6頁），前後所述不符，是其前揭於95年
    1 月9日偵查中所述是否可信，已非無疑。另證人丙○○雖
    於偵查時證稱被告乙○○尚有販賣毒品予綽號「大飛」之人
    （見偵字第24081號卷第133頁），然此亦僅有丙○○之證詞
    ，並無其他佐證可資證明。又被告乙○○於前揭時地為警查
    獲時，雖有扣得之上開第一級毒品海洛因、分裝袋等物，惟
    該分裝袋尚無從證明係供被告乙○○販賣第一級毒品所用，
    已如前述，是該分裝袋自難憑為證人丙○○前揭95年1月9日
    證詞之佐證。另該扣案之第一級毒品海洛因亦無證據可資證
    明係被告乙○○欲販賣予丙○○之毒品。另於被告乙○○所
    使用之上開0000000000通訊監察譯文中於94年11月10日雖有
    提及「……剛剛有3個警察注意到小羅的馬子，我剛剛看到
    。……3個警察現在在追小羅的馬子……在追小羅的馬子」
    、「……B：你馬子回來了沒有。C：我馬子走掉了嗎。……
    」、「C：喂。B：小羅喔。C：嗯。B……。C：……我馬子
    交『東西』給人家後，他攔我馬子，我馬子身上沒有東西，
    沒事……」等語（見原審卷(一)第109頁反面、第110頁），而
    丙○○係同案被告丁○○之女友亦據被告乙○○、證人丙○○、丁○○陳明、證述在卷，堪信上開通訊監察譯文中之「
    馬子」係指丙○○，然此部分並未提及被告乙○○有何販賣
    第一級毒品海洛因予丙○○或有何與丙○○共同販賣情事，
    復無何丙○○於該通訊監察中販賣第一級毒品海洛因為警查
    獲之資料可資參酌，自亦不足憑為不利於被告乙○○之認定
    。至上開被告乙○○所使用之0000000000號行動電話，雖陸
    續有人提及關於「蘆洲」、「101」與「新店」之對話內容
    ，然此部分並未據檢察官指明被告乙○○究係將海洛因販賣
    予何特定個人，自不能因電話對談內容中有提及此等用語，
    遽謂被告乙○○有此部分販賣第一級毒品海洛因。此外，復
    查無其他積極證據足資證明被告乙○○有檢察官所指此部分
    犯行，本應為被告乙○○此部分無罪之諭知，惟檢察官既指
    此部分與前揭有罪部分具有修正前刑法第56條連續犯之裁判
    上一罪關係，就此部分即不另為無罪之諭知。
四、原審就被告乙○○予以論罪科刑，固非無見，惟查：原審認
    被告乙○○與甲○○、丁○○就前揭犯行，有犯意聯絡及行
    為分擔，為共同正犯，尚有不當；又未及比較98年5月22日
    生效施行之毒品危害防制條例之修正前後規定，亦有未洽。
    檢察官以被告丙○○之證詞，不僅與乙○○就查扣之毒品互
    相推諉，且證稱被告乙○○尚販賣毒品予綽號「大飛」之人
    ，均係不利於被告乙○○之證據，原審竟不予採取云云為由
    ，指摘原判決不當，業經本院指駁如前；而被告乙○○提起
    上訴否認犯罪，固均無理由，然原判決既有前揭可議，自應
    由本院予以撤銷改判。爰審酌被告乙○○正值青年，竟不思
    循正當途徑獲致財物，明知第一級毒品戕害人體身心健康甚
    鉅，卻為圖非法獲利，而販賣第一級毒品3次，助長毒品氾
    濫，戕害他人身心健康，危害社會治安非輕，惟念其所販賣
    毒品數量非鉅，所得不多等一切情狀，量處如主文第二項所
    示之刑。又員警於94年12月15日前往臺北市○○街○段209號
    之5乙○○住處搜索時有扣得之第一級毒品海洛因1包（毛重
    0.4公克，淨重0.18公克），已如前述，該第一級毒品係查
    獲之毒品，不問屬於犯人與否，應依毒品危害防制條例第18
    條第1項前段之規定併予告沒收銷燬之。又被告乙○○因3次
    販賣第一級毒品所得之財物共3,000元（1,000元×3次），
    雖未扣案，然此係被告乙○○販賣第一級毒品所得之財物，
    應依毒品危害防制條例第19條第1項之規定，併予宣告沒收
    之，如全部或一部不能沒收時，應以其財產抵償之。至員警
    於前揭搜索時所查扣之分裝袋65個，查扣地點係於廚房抽屜
    內（見偵字第24081號卷第11頁），該物並非通常廚房不可
    能使用之日用品，能否即謂係供被告乙○○販賣毒品所用，
    已非無疑；況該物係被告乙○○之父癸○○裝藥所用，業據
    證人癸○○於原審審理時證述在卷（見原審卷(三)第50頁至第
    52頁），並提出國立臺灣大學醫學院附設醫院、臺北醫學大
    學附設醫院藥袋與空白分裝袋為證（見原審卷(三)第65頁至第
    75頁、第95頁），是該等扣案之分裝袋尚難認係被告乙○○
    所有，供販賣毒品所用之物。又扣案海洛因殘渣袋1個、第
    二級毒品安非他命2包、安非他命吸食器3組、吸管2支、分
    裝袋65個等物，並非供本件犯行所用之物，均不予沒收。另
    門號0000000000號行動電話雖係被告乙○○持有使用，惟其
    申請名義人並非被告乙○○，且無證據足資證明該行動電話
    屬被告乙○○所有，是就此部分亦無從併予沒收，均附此敘
    明。
、被告甲○○、丁○○（撤銷改判部分）、丙○○（上訴駁回
    ）無罪部分：
一、公訴意旨略以：被告甲○○、丁○○、丙○○與乙○○，共
    同基於販賣第一級毒品之概括犯意聯絡，自93年年底起至94
    年11月止，分別在臺北市○○區○○街21號3樓乙○○租屋
    處（暗號為蘆洲）、臺北市○○區○○路1段80號11樓之5甲○○住處（暗號為101）、臺北市○○街○段209號之5乙○○
    住處（暗號為新店）及臺北市區邊等處，販賣第一級
    毒品海洛因給丙○○、A1及其他不特定之多數人，因指被告
    甲○○、丁○○、丙○○均犯毒品危害防制條例第4條第1項
    之販賣第一級毒品罪。
二、按犯罪事實應依證據認定，無證據不得推定其犯罪事實，又
    不能證明被告犯罪者，應諭知無罪之判決，刑事訴訟法第15
    4條、第301條第1項分別定有明文。又認定犯罪事實所憑之
    證據，雖不以直接證據為限，間接證據亦包括在內，然而無
    論直接證據或間接證據，其為訴訟上之證明，須於通常一般
    之人均不致有所懷疑，而得確信其為真實之程度者，始得據
    為有罪之認定，倘其證明尚未達到此一程度，而有合理之懷
    疑存在而無從使事實審法院得有罪之確信時，即應由法院為
    諭知被告無罪之判決，最高法院著有76年臺上字第4986號判
    例可資參照。
三、被告甲○○、丁○○部分：
  (一)檢察官指被告甲○○、丁○○涉犯前揭販賣第一級毒品海洛
    因犯行，無非是以證人庚○○、丙○○、甲○○（對於被告
    丁○○部分）之證詞、通訊監察譯文及扣案物品為其主要論
    據。然訊之上訴人即被告甲○○、丁○○均堅決否認有販賣
    第一級毒品海洛因犯行，被告甲○○辯稱：伊自94年11月5
    日即已遭羈押，不可能於94年11月9日、同年月10日接電話
    販賣第一級毒品海洛因，又庚○○雖證稱伊找不到三哥，會
    轉以電話向伊購買毒品，然依卷內監聽譯文所載，自94年7
    月8日起至94年12月7日止，伊電話中均無庚○○之來電，顯
    見庚○○所述不足認定伊有參與販賣毒品事實，又庚○○於
    前揭監聽譯文中僅提及「CD片」，並未說購買毒品，亦不足
    以據以認定伊有販賣第一級毒品海洛因犯行等語；被告丁○○則辯稱：庚○○並未證稱該監聽譯文中之CD片係指毒品，
    又庚○○證稱伊以電話聯絡購毒時，會直接在電話中說要購
    買多少金額，再約地方拿毒品，然依監聽譯文內容所載，並
    無此購毒方式，而甲○○與庚○○均是受警方誘導才指證伊
    販毒，是渠等所述應均不能採，要無單採庚○○證詞之理，
    又庚○○與辛○○僅係男女朋友關係，於庚○○觀察勒戒期
    間，依規定不能辦理會客，然辛○○既得以會客，顯見警方
    為要求庚○○指證伊，有給予會客優惠，而證人辛○○當時
    既與庚○○為同居之男女朋友關係，自均知悉庚○○之事，
    是其證詞應可採信等語。經查：
  1.被告乙○○有於前揭時地先後3次販賣第一級毒品海洛因予
    庚○○一節，已如前述，而證人庚○○固於警詢及偵查中證
    稱：伊係向被告乙○○、甲○○與丁○○購買第一級毒品海
    洛因等語在卷。然被告甲○○於94年11月5日因案羈押，直
    至94年12月7日才釋放之情，有本院在監在押全國紀錄表1件
    在卷可稽（見本院卷(二)第241頁），是被告甲○○辯稱伊不
    可能參與被告乙○○於前揭94年11月9日、同年月10日販賣
    第一級毒品海洛因予庚○○之犯行，應堪採信。而依前揭94
    年10月6日之通訊監察譯文所載，尚難認該接聽庚○○電話
    之人係被告甲○○，亦無證據足資證明被告甲○○有何參與
    該次被告乙○○與庚○○交易海洛因情事，是證人庚○○前
    揭所述，尚難憑為不利於被告甲○○之證據。又被告甲○○
    雖聲請向臺灣士林看守所函詢伊於94年11月10日是否仍羈押
    於臺灣士林看守所，惟前揭羈押期日觀諸本院在監在押全國
    紀錄表已明，本院認無再予函詢之必要。另被告甲○○固又
    聲請調取伊於94年10月6日、同年月9日（聲請狀誤載為96年
    ）通聯紀錄，以證明伊該等時間未接獲庚○○來電，然該等
    電話通聯紀錄業已逾保存期限，而無從調查，有遠傳電信股
    份有限公司傳真函1紙在卷可參（見本院卷(一)第178頁），惟
    本院就此部分係採有利於被告甲○○之認定，要無再予調查
    之必要，亦均附此敘明。
  2.又證人丙○○固於95年1月9日第二次偵查中證稱：伊自94年
    5、6月起至同年12月15日止，陸續向被告乙○○購買海洛因
    3至4次，每次均係購買5千元等語在卷（見偵字第24081號偵
    卷第132頁至第133頁）；惟其係指向被告乙○○購買海洛因
    ，並未提及有向被告甲○○、丁○○購買第一級毒品海洛因
    ；而證人丙○○於94年5、6月間與被告丁○○交往，為被告
    丁○○之女友，但不認識、也沒見過被告甲○○，只聽過乙○○提過甲○○，知道甲○○綽號「阿富」等語，亦據證人
    丙○○於同次偵查中證述甚明（見偵字第24081號卷第133頁
    ），丙○○於前揭94年5、6月間既已為被告丁○○之女友，
    應無再向被告丁○○購買第一級毒品海洛因之理；又丙○○
    既不認識被告甲○○，顯難認證人丙○○有指證被告甲○○
    售伊毒品海洛因，是尚難以證人丙○○於該次偵查中所述，
    即認被告甲○○、丁○○有於前揭時地與被告乙○○共同販
    賣第一級毒品海洛因予丙○○。況尚無證據足資佐證被告乙○○確有於前揭時地無販賣第一級毒品海洛因予證人丙○○
    ，已如前述，益徵證人丙○○前揭所述，不足憑為不利於被
    告甲○○、丁○○之認定。
  3.又上開扣案之第一級毒品海洛因、分裝袋等物，係在被告乙○○住處遭警查扣，且該分裝袋尚無從證明係供被告乙○○
    販賣第一級毒品所用，均已如前述，是該等物品與被告甲○○、丁○○間應無何關聯，自無從憑以證明被告甲○○、丁○○有販賣第一級毒品海洛因之犯行。另於被告乙○○所使
    用之上開0000000000號行動電話通訊監察譯文中於94年11月
    10日所提及「……剛剛有3個警察注意到小羅的馬子，我剛
    剛看到。……3個警察現在在追小羅的馬子……在追小羅的
    馬子」、「……B：你馬子回來了沒有。C：我馬子走掉了嗎
    。……」、「C：喂。B：小羅喔。C：嗯。B……。C：……
    我馬子交『東西』給人家後，他攔我馬子，我馬子身上沒有
    東西，沒事……」等語（見原審卷(一)第109頁反面、第110頁
    ），其中「馬子」係指丙○○，已如前述，然此部分並未提
    及被告甲○○、丁○○有何販賣第一級毒品海洛因予丙○○
    或有何與丙○○共同販賣情事，復無何丙○○為警查獲之資
    料可資參酌，自亦不足憑為不利於被告甲○○、丁○○之認
    定。而被告甲○○、丁○○所使用之0000000000、00000000
    00號行動電話更無丙○○向渠等購買毒品海洛因之通聯對話
    ，有該等監聽譯文附卷可稽。至被告乙○○、甲○○、丁○○所使用之上開行動電話雖陸續有人提及關於「蘆洲」、「
    101」與「新店」之對話內容，然此部分並未據檢察官指明
    被告乙○○究係將海洛因販賣予任何特定個人，且無其他佐
    證，自不能僅因電話對談內容中有提及此等用語，遽謂被告
    甲○○、丁○○有販賣第一級毒品海洛因。
  4.證人即共同被告甲○○固於警詢時證稱：伊自93年7、8月開
    始向被告丁○○購買海洛因，每次購買數量少則1千元，多
    則5至6千元，又撥伊電話之人都是要跟伊一起向丁○○購買
    毒品的等語（見偵字第24081號卷第63頁反面）。惟其於原
    審審理時否認有向被告丁○○購買毒品情事（見原審卷(三)第
    156頁至第157頁），前後所述不一，已非無疑。又其雖於警
    詢時即已證稱伊害怕報復，不要讓丁○○知悉伊指證等語在
    卷（見偵字第24081號卷第64頁反面），然甲○○前揭警詢
    中之證詞應無其他證據可資佐證，已難遽採為不利於被告丁○○之認定。又依上開0000000000號行動電話於94年10月6
    日、同年11月9日、同年11月10日通訊監察譯文中，僅其中
    94年11月10日通訊監察譯文中證人庚○○有詢問接電話之人
    是否為「小羅」，而對方雖並未否認，然依該通訊監察內容
    ，該接聽電話之人亦未承認自己即為「小羅」，且因庚○○
    表明要找「三哥」即被告乙○○，乃立即將電話轉給「三哥
    」，由「三哥」告知庚○○前往「新店」交易毒品，是該通
    訊監察內容尚難認係被告丁○○所接聽，自亦不足憑為被告
    丁○○與被告乙○○共同販賣第一級毒品海洛因之依據。另
    94年10月6日及同年11月9日之通訊監察內容均未表明該接聽
    電話者為被告丁○○，甚至該94年10月6日電話中，庚○○
    詢問對方是否為「小羅」時，即遭否認，故該等電話通聯內
    容均不足為不利於被告丁○○之認定。又證人庚○○於觀察
    勒戒期間並未經警方安排特別接見辛○○一節，業據臺灣臺
    北看守所函覆載述甚明，有該所97年12月18日北所女字第
    0970900394號函1件附卷可稽（見本院卷(一)第176頁），況本
    院認證人庚○○前開所述並不足以為被告丁○○不利之認定
    ，已如前述，是被告丁○○聲請傳喚證人辛○○以證明警方
    為取得不實指控，安排辛○○與庚○○特別接見，即無再予
    傳喚之必要，附此敘明。
  (二)綜上所述，檢察官所舉證明方法，尚未達使本院得被告甲○○、丁○○有罪之確信，此外，本院復查無其他積極證據足
    證被告甲○○、丁○○犯罪，揆諸前開說明，自應為被告甲○○、丁○○無罪之判決。原審對被告甲○○、丁○○予以
    論罪科刑，容有未當。檢察官固以證人甲○○之警詢證詞係
    出於自由意識，員警並無以何強暴、脅迫或其他不正方法取
    供，原判決認員警要求甲○○指認乙○○，甲○○不願意，
    始供稱向丁○○購買毒品，故甲○○之警詢供述不實云云為
    由，指摘原判決不當，提起上訴。惟證人甲○○於警詢時對
    於被告丁○○販賣第一級毒品海洛因之證詞，尚有瑕疵，而
    不足採為不利於被告丁○○之認定，已據本院說明如前，是
    檢察官此部分上訴並無理由。而被告甲○○、丁○○上訴意
    旨否認犯罪，指摘原判決不當，為有理由，應由本院將原判
    決撤銷改判，並諭知無罪之判決。
四、被告丙○○部分：
  (一)檢察官指被告丙○○涉犯毒品危害防制條例第4條第1項之販
    賣第一級毒品罪嫌，無非係以證人庚○○在偵訊時之證述、
    通訊監察譯文及扣案毒品與分裝袋等件資為論據。訊之被告
    丙○○堅決否認有何販賣第一級毒品海洛因犯行，並辯稱：
    伊於94年8月間即與被告丁○○分手，不可能於94年11月間
    還為被告丁○○運送毒品，而於94年12月15日在台北市○○
    區○○街2段290之5號所查獲之毒品，非伊所有，伊所涉施
    用毒品犯行，已經觀察勒戒執行完畢等語。經查：
  1.證人庚○○雖於偵查時證稱：伊曾向被告乙○○、甲○○、
    丁○○、丙○○共同購買海洛因，被告丙○○最少曾有8至9
    次拿毒品給伊等語在卷（見本院卷(二)第130頁、第132頁至第
    133頁），惟證人庚○○於警詢時僅證稱伊曾向被告乙○○
    、甲○○、丁○○購買海洛因，並未提及有向被告丙○○購
    買海洛因（見本院卷(二)第117頁至第128頁反面），苟其有向
    被告丙○○購買第一級毒品海洛因，且被告丙○○至少拿過
    8至9次毒品給伊，而被告丙○○係被告丁○○之女友，亦為
    證人庚○○所明知，已如前述，則證人庚○○自無於警詢時
    疏漏證述其有向被告丙○○購買毒品之理，是證人庚○○前
    揭偵查中所述，尚非無疑。
  2.又上開扣案之第一級毒品海洛因、分裝袋等物，係在被告乙○○住處遭警查扣，且該分裝袋尚無從證明係供被告乙○○
    販賣第一級毒品所用，而扣案之第一級毒品海洛因1包係被
    告乙○○所有，均已如前述，是該等物品與被告丙○○並無
    關聯，自無從憑以證明被告丙○○有販賣第一級毒品海洛因
    之犯行。另於被告乙○○所使用之上開0000000000通訊監察
    譯文中於94年11月10日所提及「……剛剛有3個警察注意到
    小羅的馬子，我剛剛看到。……3個警察現在在追小羅的馬
    子……在追小羅的馬子」、「……B：你馬子回來了沒有。
    C：我馬子走掉了嗎。……」、「C：喂。B：小羅喔。C：嗯
    。B……。C：……我馬子交『東西』給人家後，他攔我馬子
    ，我馬子身上沒有東西，沒事……」等語（見原審卷(一)第10
    9頁反面、第110頁），其中「馬子」係指丙○○，已如前述
    ，然此部分並未提及被告丙○○有何販賣第一級毒品海洛因
    予庚○○或有何與丙○○共同販賣毒品情事，復無何丙○○
    為警查獲之資料可資參酌，自亦不足憑為不利於被告丙○○
    之認定。而被告甲○○、丁○○所使用之0000000000、0000
    000000號行動電話亦無何被告丙○○販賣第一級毒品海洛因
    之通聯對話，有該等監聽譯文附卷可稽，自不能因該通訊監
    察譯文內容，即謂被告丙○○有共同為販賣毒品之犯行。
  (二)綜上所述，檢察官所舉證明方法，尚未達使本院得被告丙○○有罪之確信，此外，本院復查無其他積極證據足證被告丙○○犯罪，揆諸前開說明，自屬不能證明被告丙○○犯罪。
    原審以不能證明被告丙○○犯罪，而為被告丙○○無罪之判
    決，並無違誤。檢察官以證人庚○○已證稱有向丙○○拿取
    毒品，且0000000000號行動電話通訊監察內容顯示有警察在
    追丙○○，是被告丙○○應係此販毒集團中之角色，應屬共
    同正犯等等為由，指摘原判決不當，然本件尚不足以認定被
    告丙○○有販賣第一級毒品犯行，已如前述，檢察官上訴意
    旨所指各節，均無理由，應予駁回。
據上論斷，應依刑事訴訟法第368條、第369條第1項前段、第364
條、第299條第1項前段、第301條第1項，修正前毒品危害防制條
例第4條第2項、、第18條第1項前段、第19條第1項，刑法第2條
第1項前段、第11條前段、修正前刑法第28條、第56條、第47條
、第59條，判決如主文。
本案經檢察官何明禎到庭執行職務。
中    華    民    國    98    年    10    月    13    日
                  刑事第二十二庭審判長法  官  郭雅美
                                      法  官  洪于智
                                      法  官  李麗珠
以上正本證明與原本無異。
如不服本判決，應於收受送達後10日內向本院提出上訴書狀，其
未敘述上訴之理由者並得於提起上訴後10日內向本院補提理由書
（均須按他造當事人之人數附繕本）「切勿逕送上級法院」。
                                      書記官  陳禹任
中    華    民    國    98    年    10    月    15    日
附錄：本案論罪科刑法條全文
毒品危害防制條例第4條
製造、運輸、販賣第一級毒品者，處死刑或無期徒刑；處無期徒
刑者，得併科新臺幣 2 千萬元以下罰金。
製造、運輸、販賣第二級毒品者，處無期徒刑或 7 年以上有期
徒刑，得併科新臺幣 1 千萬元以下罰金。
製造、運輸、販賣第三級毒品者，處 5 年以上有期徒刑，得併
科新臺幣 7 百萬元以下罰金。
製造、運輸、販賣第四級毒品者，處 3 年以上 10 年以下有期
徒刑，得併科新臺幣 3 百萬元以下罰金。
製造、運輸、販賣專供製造或施用毒品之器具者，處 1 年以上
7 年以下有期徒刑，得併科新臺幣 1 百萬元以下罰金。
前五項之未遂犯罰之。


司法院資訊處製作；財團法人民間司法改革基金會備份。
